【裁判字號】    91,易,1409
【裁判日期】    920630
【裁判案由】    竊盜
【裁判全文】
臺灣臺北地方法院刑事判決                        九十一年度易字第一四九號
    公  訴  人  臺灣臺北地方法院檢察署檢察官
    被      告  甲○○
右列被告因竊盜案件，經檢察官聲請簡易判決處刑（九十一年度偵字第一六七０七號
），本院認不宜以簡易判決處刑，改依通常程序審理，本院判決如左：
    主  文
甲○○連續竊盜，處拘役伍拾日，如易科罰金，以參佰元折算壹日，緩刑貳年。
    事  實
一、甲○○於民國七十四年一月二十二日就診於臺北市立療養院，經診斷罹患精神分
    裂症，經治療後，現雖無聽幻覺之症狀，但仍有殘存之妄想，對外界事務之知覺
    理會與判斷作用及自由決定意思之能力，均較普通人之平均程度顯然減退，竟基
    於意圖為自己不法所有之概括犯意，先於九十一年六月二十一日至翌日即同年月
    二十二日間某時，在臺北市西門町之樂聲戲院後方，見詹宏邦所有之號牌ＤＲＲ
    —二九八號輕型機車停放於該處，且機車鑰匙遺留於該機車上，竟徒手以該機車
    鑰匙啟動電門而竊取該機車，得手後供己代步使用，又承前揭概括犯意，復於九
    十一年六月二十八日下午一時三十分許至同日下午六時許間某時，在臺北市○○
    區○○街八十六號對面，見乙○○○所有之號牌ＨＸ九—七二六號重型機車停放
    於該處，且機車鑰匙遺留於該機車上，又徒手以該機車鑰匙啟動電門而竊取該機
    車，得手後供己代步之用。嗣於九十一年七月三日上午二時三十分許，甲○○騎
    乘前開號牌ＤＲＲ─二九八號輕型機車，行經臺北市○○區○○街二段與康定路
    交叉口處，為警攔檢而查獲，並經甲○○之供述，在臺北市○○區○○街二段六
    十六巷十四號前，查獲前揭號牌ＨＸ九—七二六號重型機車。
二、案經臺北市政府警察局萬華分局報請臺灣臺北地方法院檢察署檢察官聲請簡易判
    決處刑，本院認不宜以簡易判決處刑，改依通常程序審理。
    理  由
一、訊據被告甲○○對於右揭時地，以前揭方式取得前揭二輛機車等情坦承不諱，惟
    矢口否認涉有竊盜犯行，辯稱：是管區叫伊幫忙顧車，管區說樂聲戲院後面常常
    有機車失竊，伊把車子牽好後有報警，他們為何不處理伊不知道云云。經查，右
    揭事實除被告前揭部分自白外，並經被害人詹宏邦之父丙○○及乙○○○證述無
    訛，且有車籍資料作業詳細畫面、車輛竊盜詳細資料畫面、尋（破）獲機車竊盜
    資料確認畫面、車輛協尋證明單各一份，及贓物認領保管收據、贓物照片各二張
    在卷可佐，又被告於偵查中先陳稱：系爭機車均是伊撿到云云，即與前揭辯稱不
    同，又系爭機車於被告騎乘離去前，均非失竊機車，被告卻又將系爭機車騎離該
    處，致被害人無從尋得系爭機車，此何能達到「看顧機車」之目的？又參諸被告
    是騎乘其中一輛機車被查獲等情，若係警員委託其「看顧機車」，又何有查獲被
    告並移送地檢署偵辦竊盜案之情？綜上各節，被告所辯，顯係卸責之詞，委無足
    採，本件事證明確，被告犯行堪以認定，應依法論科。
二、核被告所為，係犯刑法第三百二十條第一項之竊盜罪。被告先後二次竊盜犯行，
    時間緊接，罪名與構成要件相同，顯係基於概括犯意而為，應依連續犯規定論以
    一罪，並加重其刑。查被告於七十四年一月二十二日就診於臺北市立療養院，經
    診斷罹患精神分裂症，經治療後，現雖無聽幻覺之症狀，但仍有殘存之妄想，對
    外界事務之知覺理會與判斷作用及自由決定意思之能力，均較普通人之平均程度
    顯然減退，而於精神耗弱狀態下為本件犯行，業經台北市立療養院鑑定被告行為
    時之精神狀態無訛，有台北市立療養院九十二年五月十六日北市療成字第○九二
    三○四０四二○○號函附精神鑑定報告書（見本院卷）及該院九十一年十二月十
    一日北市療成字第０九一三一０七五六００號函附卷可稽，足認被告犯行當時，
    對外界事物之認知及自我判斷、決定能力，較普通人之平均程度為顯著減低，其
    精神狀態已達到精神耗弱之程度，應依刑法第十九條第二項規定減輕其刑。爰審
    酌被告之素行、犯罪之動機、目的、手段、犯罪所生危害及其犯罪後之態度等一
    切情狀，認公訴人當庭求處拘役五十日為適當，因量處如主文所示之刑，並諭知
    易科罰金之折算標準。此外被告未曾受有期徒刑以上刑之宣告，有台灣高等法院
    被告全國前案紀錄表一件在卷可徵，經此教訓後，應知警惕，當無再犯之虞，本
    院因認對其所宣告之刑，以暫不執行為適當，爰併予宣告緩刑二年，以勵自新。
三、又被告自七十四年一月二十二日起即陸續在台北市立療養院接受精神疾病之治療
    ，現與家人同住等情，有前開台北市立療養院函附精神鑑定報告書及該院九十一
    年十一月八日函送之被告病歷附本院卷可稽，本院因認被告由其家屬帶同就醫治
    療並給予適當照護規戒已足，無再依刑法相關規定，於其刑之執行完畢或赦免後
    ，令入相當處所施以監護保安處分之必要；另按自首以對於未發覺之罪投案而受
    裁判為要件，如案已發覺，則被告縱有陳述自己犯罪之事實，亦只可謂為自白，
    不能認為自首，而連續犯依刑法第五十六條規定既以一罪論，則連續犯罪之一部
    經發覺後，被告再行供出他部，仍為自白，而非自首，是被告固帶同警員至前揭
    處所查獲號牌ＨＸ九—七二六號重型機車，仍與自首之要件有間，即不依自首之
    規定減輕其刑，均附此敘明。
四、被告經合法傳喚，無正當理由不到庭，本院認本件係應科處拘役之案件，爰不待
    其陳述逕行判決。
五、本件係檢察官聲請以簡易判決處刑之案件，因被告所犯之罪不合刑事訴訟法第四
    百四十九條所定得以簡易處刑之案件，本院改用通常程序審判之。
據上論斷，應依刑事訴訟法第四百五十二條、第二百九十九條第一項前段、第三百零
六條，刑法第五十六條、第三百二十條第一項、第十九條第二項、第四十一條第一項
前段、第七十四條第一款，罰金罰鍰提高標準條例第一條前段、第二條，判決如主文
。
本案經檢察官吳春麗到庭執行職務
中      華      民      國    九十二    年      六      月      三十    日
                                      臺灣臺北地方法院刑事第四庭
                                          法  官  陳  嘉  琪
右正本證明與原本無異。
如不服本判決，應於判決送達後十日內，向本院提出上訴狀。
                                          書記官  林  素  霜
中      華      民      國    九十二    年      七      月一      日
附錄本案論罪科刑法條全文
刑法第三百二十條
一意圖為自己或第三人不法之所有，而竊取他人之動產者，為竊盜罪，處五年以下有
  期徒刑、拘役或五百元以下罰金。
二意圖為自己或第三人不法之利益，而竊佔他人之不動產者，依前項之規定處斷。
三前二項之未遂犯罰之。


司法院資訊處製作；財團法人民間司法改革基金會備份。
